【裁判字號】    90,交聲,623
【裁判日期】    901016
【裁判案由】    違反道路交通管理處罰條例聲明異議
【裁判全文】
臺灣臺北地方法院交通事件裁定                      九十年度交聲字第六二三號
    異議人即
    受處分人  甲○○
右列受處分人因違反道路交通管理處罰條例案件，對於台北市交通事件裁決所中華民
國九十年六月二十六日所為之處分（原處分案號：北市裁三字第駕裁二二－ＡＢＷ七
四一一七九號），聲明異議，本院裁定如左：
    主      文
原處分撤銷。
甲○○汽車駕駛人爭道行駛不依規定駛入來車道，處罰鍰銀元貳佰元即新台幣陸佰元
，並予記違規點數壹點。
    理      由
一、按汽車駕駛人爭道行駛不依規定駛入來車道者，處新台幣（以下同）六百元以上
    一千八百元以下罰鍰，道路交通管理處罰條例（民國九十年一月十七日總統修正
    公之道路交通管理處罰條例部分條文，其施行日期依同條例第九十三條規定須由
    行政院以命令定之，而行政院係於九十年四月三日以台九十交字第０一九三一七
    號令發布修正後之該條例自九十年六月一日起施行，故以下所述及之本條例，如
    無特別註明，乃係修正生效後之新法，而於敘述上如係九十年一月十七日修正，
    同年六月一日生效施行前之該條例，則會在該條例下加註【舊法】以資辨明，先
    予敘明）第四十五條第三款定有明文，而汽車駕駛人駕駛汽車違反道路交通管理
    處罰條例第四十五條第三款規定者，除應依該條所規定之罰鍰處罰外，並予記違
    規點數一點，道路交通管理處罰條例第六十三條第一項第一款亦定有明文。
二、本件受處分人即異議人甲○○於九十年四月二十九日上午十一時十八分許，駕駛
    其所有車號車號ＦＩ－五六三六號自用小客車，自台北市○○區○○街十三巷口
    駛出至與師大路交岔路口後，由南往北逆向行駛師大路，而為在該處執行路檢勤
    務之台北市政府警察局大安分局警備隊（以下稱大安分局）員警黃政雄攔停，並
    以受處分人有違反道路交通管理處罰條例（舊法）第四十五條第三款規定之行為
    掣單舉發外，嗣受處分人於舉發通知單上所載應到案日期前向原處分機關為申訴
    ，經原處分機關請舉發單位即大安分局調查結果，仍認受處分人有前開違規行為
    ，原處分機關乃於九十年六月二十六日依修正前之前揭道路交通管理處罰條例第
    四十五條第三款規定從輕裁處異議人罰鍰六百元，併依同條例第六十三條第一項
    第款規定記受處分人違規點數一點。
三、訊據受處分人固不否認有於前開時間駕駛其所有前開車號汽車，行經前述地點為
    警攔停之事實，惟矢口否認有任何違反道路交通管理處罰條例之行為，辯稱：我
    是依照警察之指示行車，那有違規云云，惟查：
    受處分人於前述時地駕駛前揭車號汽車因有逆向行駛駛入來車道之違規事實，業
    據證人即開單告發受處分人之員警黃政雄於本院九十年七月十八日調查時，以具
    結擔保其供述之真實性並在負擔偽證罪之心理處罰狀態下供稱：（問：提示舉發
    單，本件是你舉發？）是；（問：舉發情形？）（庭呈位置圖壹張）我當時站在
    路檢點，受處分人自稱是從浦城街十三巷出來，由南往北逆向行駛，我在路檢點
    攔他，我不可能叫他逆向行駛，因為它從巷子出來到我攔檢點中間大約有二十公
    尺，我不可能叫他過來開單（當日訊問筆錄參照），按證人黃政雄乃為原處分機
    關所認定受處分人有前開違規行為之原證人，其並到庭在本院法官面前以言詞供
    述本件訴訟上之待證事實－即受處分人有前開違規事實，本院由其上開供述及其
    所提出之現場位置圖已得有受處分人確有上開違規行為之心證，且於本件卷存證
    據資料內並無任何積極證據足以證明證人黃政雄上開供述係屬虛偽，亦無有足以
    令人顯信黃政雄其供述為不可採之品性證據或前科證據存在，本院自不得僅以證
    人為本件開單告發受處分人之員警而全盤抹煞其在訴訟上所具有之原證人資格，
    而受處分人對前開證人之供述並無法舉出或請本院調查任何對其有利之證據資料
    ，以使本院對證人所供述受處分人違規之事實產生任何合理之懷疑，且交通警察
    掣單舉發違反道路交通管理處罰條例所列之違規事實，本質上為行政處分，係公
    務員基於職務上之權力，依法就特定之具體事件所為之具公法上效果之單方面行
    政行為，基於公務員為公法上行為具有公信力之原則，該行政行為當可被推定為
    真正，其據以依法處分之事實認定亦為正確無誤，從而本件異議人既未能提出證
    據以資證明其確未違規，僅辯稱其並未違規，尚難認其辯解為可採，本件事證明
    確，受處分人確有前開違規行為堪以認定。
四、綜上所述，受處分人確有在前述時地駕駛其所有之前開車號汽車逆向行駛駛入來
    車道之違規行為，從而原處分機關依修正前之前揭道路交通管理處罰條例第四十
    條第三款、第六十三條第一項第一款規定，從輕裁處異議人罰鍰六百元，併予記
    受處分人違規點數一點，固非無見，惟如前所述，九十年一月十七日總統修正公
    布之道路交通管理處罰條例，已於同年六月一日生效施行，雖新法第四十五條第
    三款規定僅就罰鍰之金額由銀元二百元以上六百元以下換算為新台幣之金額，並
    冠以新台幣字樣而作修正，惟就形式上觀察，此修正前後之法律顯有不同，應認
    係屬法律之變更（本院卷附司法院第二廳八十一年十一月五日（八一）廳刑一字
    第一六二九０號函覆台灣高等法院之法律座談會研究意見參照），原處分機關未
    及比較新舊法之適用而為處分，自有未洽，本件受處分人之異議雖無理由，惟原
    處分既未及比較新舊法而為適用，自應由本院將原處分撤銷，而現行之道路交通
    管理處罰條例第四十五條第三款規定，其修正後之新法，如前所述與修正前之舊
    法比較結果，新法對於行為人不依規定駛入來車道之處罰，如行為人在應到案日
    期前到案聽候裁決者，依修正後之違反道路交通管理事件統一裁罰標準及其處理
    細則第四十四條第一項之規定，需對行為人最少處以九百元之罰鍰，較修正前之
    該處理細則第四十四條第一項規定，於同一條件下係對行為人處以六百元之罰鍰
    ，新法顯較舊法為重，而以舊法有利於受處分人，依學者所認，行政罰在法律之
    適用上應有刑法第二條第一項「行為後法律有變更者，適用裁判時之法律。但裁
    判前之法律有利於行為人者，適用最有利於行為人之法律。」及稅捐稽徵法第四
    十八條之三「納稅義務人違反本法或稅法之規定，適用裁處時之法律。但裁處前
    之法律有利於納稅義務人者，適用最有利於納稅義務人之法律。」規定所揭示之
    「從新從輕」原則之類推適用（陳清秀著【依法行政與法律的適用】一文，收錄
    於翁岳生編【行政法】一書，第一七六頁至第一七九頁，八十七年三月版），本
    院自應適用修正生效前之舊法為本件之裁判，仍以受處分人有違反道路交通管理
    處罰條例第四十五條第三款規定之行為，從輕科處其罰鍰銀元二百元即新台幣六
    百元，並依同條例第六十三條第一項第一款規定記受處分人違規點數一點如主文
    第二項所示，以資適法。
據上論斷，應依道路交通案件處理辦法第二十條前段，裁定如主文。
中      華      民      國    九十      年      十      月     十六     日
                                      臺灣臺北地方法院交通法庭
                                          法  官  葉  建  廷
右正本證明與原本無異。
如不服本裁定，應於裁定送達後五日內向本院提出抗告狀。
                                          書記官  許  婉  如
中      華      民      國    九十      年      十      月     十六     日


司法院資訊處製作；財團法人民間司法改革基金會備份。
